【裁判字號】    95,台上,390
【裁判日期】    950119
【裁判案由】    違反期貨交易法
【裁判全文】
最高法院刑事判決              九十五年度台上字第三九０號
    上  訴  人  甲○○
上列上訴人因違反期貨交易法案件，不服台灣高等法院高雄分院
中華民國九十二年五月八日第二審判決（九十二年度上訴字第三
七五號，起訴案號：台灣高雄地方法院檢察署九十年度偵字第七
０九九號），提起上訴，本院判決如下：
    主  文
上訴駁回。
    理  由
按刑事訴訟法第三百七十七條規定，上訴於第三審法院，非以判
決違背法令為理由，不得為之。是提起第三審上訴，應以原判決
違背法令為理由，係屬法定要件。如果上訴理由書狀並未依據卷
內訴訟資料，具體指摘原判決不適用何種法則或如何適用不當，
或所指摘原判決違法情事，顯與法律規定得為第三審上訴理由之
違法情形，不相適合時，均應認其上訴為違背法律上之程式，予
以駁回。本件上訴人甲○○上訴意旨略稱：(一)、依證人慕泰麗及
徐翠玲供證，可知上訴人僅係晶鑫科技管理有限公司（下稱晶
鑫公司）之名義上負責人，實際上對於公司經營之業務並不知
情，原判決對此有利於上訴人之證據不予採納，卻未說明其理由
，顯有判決不備理由之違失。(二)、原審未調查上訴人在主觀上是
否有與實際負責人黃建社共同為自己利益（例如分配盈餘）犯罪
之意思，遽憑上訴人受有薪資一節，認上訴人應負共同正犯之責
任，又不說明何以非屬幫助犯性質，自有應於審判期日調查之證
據而未予調查，及判決不備理由之違誤。(三)、期貨交易法第一百
十二條第五款所規範禁止之期貨顧問事業，該法並未明定其意義
，參以財政部訂頒之「證券投資顧問事業管理規則」，其中第二
條關於證券投資顧問事業，係指「收取報酬提供證券顧問服務之
事業」，可知單純提供服務，而未收取報酬者，似非所謂之投資
顧問事業，可見財政部證券管理委員會（八七）台財證(七)字第三
三六七二號函所認「若以招攬客戶至海外開立美金帳戶，並提供
場所設備及相關外匯資訊（如價位詢問），供客戶自行下單交易
者，係經營期貨顧問事業」，顯有擴張解釋之嫌，晶鑫公司雖
有招攬客戶，提供相關之金融外匯資訊分析、國際金融市場行情
等資訊，而由客戶向澳門之匯和投資發展有限公司（下稱匯和公
司）下單交易，但係匯和公司向客戶抽取每口八十美金之手續費
，晶鑫公司則未向該客戶收取任何費用，上訴人何罪之有？乃
原審竟予論處，當屬判決違法云云。惟查：原判決已於理由一－
(二)內，說明徐翠玲、慕泰麗固於原審證稱上訴人僅係掛名為晶鑫
公司負責人等語，但衡以上訴人在調查站詢問時已坦言：伊雖
為掛名負責人，該公司所實際經營之業務係代辦客戶與匯和公司
之外匯保證金有關顧問、經理事業，每介紹一位客戶，匯和公司
即付給晶鑫公司新台幣（下同）二萬元之佣金；在第一審審理
中仍直承：黃建社有告知伊，晶鑫公司係仲介客戶以抽取佣金
，並提供外匯資訊給客戶各等語，足見上訴人顯然對其公司所營
事業知之甚詳，復參之上訴人坦承每月領取四萬元之人頭費，益
見其有與黃建社共同違法經營事業而獲取利益之犯意聯絡及行為
分擔，乃維持第一審判決論處上訴人共同未經許可，擅自經營期
貨經理及顧問事業罪刑，駁回上訴人之第二審上訴。上訴意旨置
原判決上揭明白論斷之事項於不顧，妄指原判決未審酌徐翠玲、
慕泰麗之證言、僅憑領薪即認上訴人共同犯罪、晶鑫公司係免
費提供資訊應不違法，漫稱有判決理由不備、證據調查未盡及適
用法則不當之違法，顯未確實依據卷內訴訟資料而為指摘，殊非
適法之第三審上訴理由。依上說明，應認其上訴為違背法律上之
程式，予以駁回。
據上論結，應依刑事訴訟法第三百九十五條前段，判決如主文。
中    華    民    國  九十五  年    一    月   十九   日
                      最高法院刑事第八庭
                          審判長法官  張  淳  淙
                                法官  張  春  福
                                法官  呂  丹  玉
                                法官  洪  昌  宏
                                法官  蔡  彩  貞
      本件正本證明與原本無異
                                      書  記  官
中    華    民    國  九十五  年    一    月  二十三  日
                                                      Ｅ


司法院資訊處製作；財團法人民間司法改革基金會備份。
